【裁判字號】    99,交抗,629
【裁判日期】    990222
【裁判案由】    違反道路交通管理處罰條例
【裁判全文】
臺灣高等法院交通事件裁定             99年度交抗字第629號
抗  告  人
即受處分人  昌暉國際股份有限公司
代  表  人  甲○○原名蔡鎮鴻.
上列抗告人因違反道路交通管理處罰條例案件，不服臺灣板橋地
方法院，中華民國98年12月31日所為裁定（98年度交聲字第4339
號），提起抗告，本院裁定如下：
    主  文
原裁定撤銷，發回臺灣板橋地方法院。
    理  由
一、原裁定意旨略以：
  (一)本件抗告人即受處分人昌暉國際股份有限公司所有之車牌號
    碼0606-JT號自用小客車於民國98年8月29日下午2時許，行
    經基隆市○○路249巷時，因「駕駛行經有燈光號誌管制之
    交岔路口闖紅燈」違規事實，經基隆市警察局交通警察隊執
    勤警員拍照後逕行舉發等情，有基隆市警察局舉發違反道路
    交通管理事件通知單1件、採證照片2幀、上開裁決書1件及
    基隆市警察局98年12月7日基警交字第0980034775號函在卷
    可稽。且依採證照片可知，抗告人所有之上揭自小客車，於
    前揭時、地經人駕駛，係於號誌已亮起紅燈後第2.7秒時，
    遭拍攝到第1張採證照片，斯時該車以時速37公里之速度穿
    越路口，迄至紅燈變換第4.2秒時又遭拍攝第2次採證照片，
    是抗告人所有之系爭車輛確有於揭時、地闖紅燈違規之事實
    無誤。
  (二)抗告人雖以系爭車輛因租借予鄭月秋，請傳喚鄭月秋出庭依
    道路交通管理處條例第85條規定處理為由，聲明異議。惟查
    ，本件舉發違反道路交通管理事件通知單係警員劉建立事後
    制單逕行舉發，且該通知單內載明應到案日期為「98年10月
    16日」，並在注意事項欄第4點載明「屬逕行舉發違反道路
    交通管理事件，汽車所有人應於到案日期前到案告知違規駕
    駛人姓名、身分證統一編號、地址，否則依法處罰汽車所有
    人」，並依法寄發該通知單予系爭車輛之所有人即抗告人等
    情，此有上開舉發通知單及送達證書附卷可憑。然抗告人縱
    於應到案日期前之98年9月25日曾就本件違規行為，向基隆
    市警察局提出陳述書，惟其於陳述書內，並未檢附實際駕駛
    人之身分證件、駕駛執照等相關證明文件，有該陳述書在卷
    佐證，故原處分機關依道路交通管理處罰條例第85條第1項
    規定裁罰汽車所有人即抗告人昌暉國際股份有限公司，於法
    自屬有據。
  (三)綜上，原處分機關援引道路交通管理處罰條例第53條第1項
    、第63條第1項第3款及違反道路交通管理事件統一裁罰基準
    表之規定，裁處抗告人罰鍰新台幣（以下同）2,700元，並
    記違規點數3點，依法並無不合，而駁回其聲明異議等語。
二、抗告意旨略以：抗告人於98年9月初已有書面向舉發單位基
    隆市警察局陳述及報備實際駕駛人的姓名和電話號碼，除書
    面告知外，又致電給舉發警員劉建立，原審未傳喚該警員，
    有違法令；嗣於同年9月25日、10月9日抗告人再度向該警局
    提出陳述書，皆於到案日期98年10月16日之前，抗告人連續
    3次聲明實際駕駛人之姓名、年齡及電話號碼，只因不知其
    身分證號碼及地址，原審應調查，並傳喚抗告人、實際駕駛
    人鄭月秋出庭，原裁定顯有不當，請求撤銷云云。
三、經查：
  (一)按道路交通管理處罰條例第85條第1項規定，本條例之處罰
    ，受舉發違反道路交通管理事件之受處罰人，認為受舉發之
    違規行為應歸責他人者，應於舉發違反道路交通管理事件通
    知單應到案日期前，檢附相關證據及應歸責人相關證明文件
    ，向處罰機關告知應歸責人，處罰機關應即另行通知應歸責
    人到案依法處理。次按，道路交通案件處理辦法第4條第1項
    規定：「聲明異議之處理，除準用刑事訴訟法有關規定外，
    依本辦法之規定處理之。」。且當事人聲請傳喚證人，如法
    院認有訊問之必要，自當依法傳喚，若認為與案情無關，始
    予裁定予以駁回。
  (二)本件抗告人所有之車牌號碼0606-JT號自用小客車於98年8月
    29日下午2時許，行經基隆市○○路249巷時，因「駕駛行經
    有燈光號誌管制之交岔路口闖紅燈」違規事實，經基隆市警
    察局交通警察隊執勤警員拍照後逕行舉發等情，有基隆市警
    察局舉發違反道路交通管理事件通知單1件、採證照片2幀、
    上開裁決書1件及基隆市警察局98年12月7日基警交字第0980
    034775號函在卷可稽，且為抗告人所不爭執，應可認定，合
    先敘明。
  (三)原裁定雖認抗告人於收受原處分機關之通知後，已於應到案
    日期前之98年9月25日曾具狀向基隆市警察局陳述意見，然
    抗告人並未檢附實際駕駛人之身分證件、駕駛執照等相關證
    明文件，因而駁回抗告人之聲明異議。然依抗告人向基隆市
    警察局提出之陳述書內容以觀，上開陳述書既已說明本件違
    規案件之實際駕駛行為人係鄭月秋，並提出鄭月秋之姓名及
    聯絡電話等相關資料，則抗告人是否全無向原處分機關檢附
    「相關證據及應歸責人之相關證明文件」，已非無疑。揆諸
    前揭說明，法院自應就本件違規案件之實際行為究係何人，
    或是否確有上開違規行為等情予以查證，以維公平正義。抗
    告人已舉證及此，能否仍認抗告人未及檢附相關證據及應歸
    責人之相關證明文件？非無再詳予研求之餘地。另就抗告人
    所舉證人，原審若認無傳訊此等證人之必要，亦未於裁定理
    由說明不予調查之理由，自難昭折服。綜上，原審既有前揭
    可議之處，抗告人執前辦詞指摘原裁定，尚非全無理由，自
    應由本院將原裁定撤銷，並發回原審法院另為適法之裁定。
四、據上論結，應依道路交通案件處理辦法第26條，刑事訴訟法
    第413條前段，裁定如主文。
中    華    民    國    99    年    2     月    22    日
                  刑事第二十一庭審判長法  官 蔡聰明
                                      法  官 楊力進
                                      法  官 許永煌
以上正本證明與原本無異。
不得再抗告。
                                      書記官 江采廷
中    華    民    國    99    年    2     月    24    日

司法院資訊處製作；財團法人民間司法改革基金會備份。
